# 请问陈版主，目前无纸化办公对内部控制的影响

提问人：夜袭寡妇村 时间：2017-11-14 14:03:14
现在很多企业搞无纸化办公，很多单据不需要打印出来，因此也没有相关签字。 但是根据前段时间的发审意
见，http://www.csrc.gov.cn/pub/zjhpublic/G00306202/201710/t20171024_325839.htm湘北威尔曼制药股份有限公司（首发）未通过。 1 、报告期发行人存在以下问题：（ 1 ）无实际销售活动的发票开具行为；（ 2 ）实际销售收入确认与招股说明书中描述不符；（ 3 ）发货指令单上无发货人、储运部主管、出纳签字；产成品出库单上仅有制单人名字，无复核人、发货人、主管签字审核；原材料采购入库环节原始单据无编号，车间到仓库的产成品入库环节原始单据无编号；（ 4 ）报告期内现金交易金额较大，相关的资金管理制度对现金的提现标准与现金使用无明确规定等。请发行人代表进一步说明：（ 1 ）发行人在开票、产品发货和出库、原材料采购、资金管理等方面的内部控制制度及实际执行情况，如何保证相关制度的有效实施；（ 2 ）
申报材料有关销售收入确认原则前后披露不一致的原因，发行人实际执行的收入确认原则是否符合企业会计准则的要求。
从发审意见来看，发审会对相关单据的签字还是很重视的。但是目前比方原材料采购环节，来料清点之后直接在系统内做入库，如果需要检验可以设置检验环节，是否还必须将入库单打印出来签字，是否通过验证系统权限的合理性就可以不再打印了，相关做法的依据是啥？
从实质情况来看，签字是规避不了的，因为每个人的笔迹不一样，但是系统再严密，也有被绕过的可能，或者说借个账号就行，各位大神是怎么看待这个问题的，理由是啥？

回答人：chenyiwei
无纸化是趋势，因此对IPO审计项目更应关注其IT审计，包括对一般控制和应用程序控制的了解和测试，确保其IT内控有效。在这方面应注意利用IT审计专家的工作。

提问人：夜袭寡妇村 时间：2017-11-14 19:48:56
陈版主、现阶段怎么把握来？相关单据是否需要打印出来签字？

回答人：chenyiwei
要看该企业IT系统内控的完善程度而定。如果不够完善的，则还是建议打印出来手工签字。

提问人：沉默羔羊 时间：2017-11-15 16:59:26
假设一个公司已经采用了无纸化办公，但是在IT账号中，每个员工的密码都是初始密码，都没有几个人去修改，这种应该都是不值得信赖吧

回答人：chenyiwei
是。还有普遍存在的“老板让秘书代点”等也是不恰当的做法。